【裁判字號】    99,毒抗,291
【裁判日期】    990927
【裁判案由】    毒品危害防制條例
【裁判全文】
臺灣高等法院刑事裁定                 99年度毒抗字第291號
抗  告  人
即  被  告  甲○○
上列抗告人因毒品危害防制條例案件，不服臺灣板橋地方法院99
年度毒聲字第1175號，中華民國99年8月23 日所為裁定（聲請案
號：99年度毒偵字第5765號），提起抗告，本院裁定如下：
    主  文
抗告駁回。
    理  由
一、原裁定意旨略以：本件抗告人即被告甲○○基於施用第二級
    毒品甲基安非他命之犯意，於民國99年7月14日晚間11時5分
    許為警採尿時回溯96小時內某時，在臺灣地區不詳處所，施
    用第二級毒品甲基安非他命，嗣於同日晚間10時10分許，在
    臺北縣樹林市○○街26之8號5樓住處內為警查獲。訊據被告
    雖否認上揭犯行，惟其尿液經送檢驗後，有甲基安非他命類
    毒品陽性反應，有臺灣檢驗科技股份有限公司濫用藥物檢驗
    報告附卷可稽，復有吸食器玻璃球1 個扣案可佐，原審認被
    告施用第二級毒品甲基安非他命之犯行堪以認定，依毒品危
    害防制條例第20條第1項及觀察勒戒處分執行條例第3條第1
    項規定，裁定被告應送勒戒處所觀察、勒戒，其期間不得逾
    2月等語。
二、本件抗告意旨略以：被告久因失業、經濟困窘，每日須服食
    安眠藥始能入睡，因無錢就醫，皆吸食其妻王高淑清之安眠
    藥（藥名：Flunitrazepam如附件藥單），是否因使用該安
    眠藥致有甲基安非他命反應？又警方既扣有吸食安非他命之
    玻璃球1個，則法院應查明該玻璃球是否可供吸食安非他命
    ，暨是否有吸食之痕跡有否被告指紋等情，為此聲請勘驗此
    兩事實云云。
三、按違反毒品危害防制條例第10條第2 項，施用第二級毒品之
    罪者，檢察官應聲請法院裁定，令被告入勒戒處所觀察、勒
    戒，其期間不得逾2月，毒品危害防制條例第20條第1項定有
    明文。經查：
  (一)被告於99年7月14日晚間11時5分許為警採尿送驗（代碼編號
    J0000000 號），經台灣檢驗科技股份有限公司以GC/MS氣相
    層析/ 質譜儀法確認檢驗鑑定結果，確認被告尿液中呈安非
    他命類陽性反應，有臺北縣政府警察局樹林分局查獲毒品案
    件尿液檢體監管紀錄表及台灣檢驗科技股份有限公司99年7
    月29日「濫用藥物檢驗報告書」各乙件在卷可稽（詳見偵查
    卷第19頁背面、第20頁）。依毒品檢驗學上之常規，尿液中
    含毒品成分反應所使用之檢驗方法，對於受檢驗者是否確有
    施用毒品行為之判斷，恆有絕對之影響。其以酵素免疫分析
    或薄層定性分析等方式為初步篩檢者，因具有相當程度偽陽
    性之可能，如另以氣（液）相層析、質譜分析等較具公信力
    之儀器為交叉確認，因出現偽陽性反應之機率極低，核足據
    為對涉嫌人不利之認定，此亦為我國實務所是認。而被告為
    警查獲後所採集之尿液檢體，經送台灣檢驗科技股份有限公
    司檢驗，該公司採取EIA酵素免疫分析法為初步檢驗後，復
    採取GC/MS氣相層析質譜儀法為確認檢驗，檢驗結果呈安非
    他命類之陽性反應，已如上述，依上揭濫用藥物檢驗報告所
    示，其所進行者已包括氣相層析質譜儀法之確認檢驗方式，
    出現偽陽性反應之機率極低，足可認定被告確有施用第二級
    毒品甲基安非他命之行為。再按施用甲基安非他命後，於尿
    液中可檢出之最大時限為1至5天，此有行政院衛生署管制藥
    品管理局92年7月23日管檢字第0920005609號函可憑，是被
    告係於99年7月14日晚間11時5分許為警採尿時回溯96小時（
    4 日）內之某時（扣除逮捕後採尿前之時間），在不詳地點
    ，有非法施用第二級毒品甲基安非他命之犯行，堪以認定。
  (二)至被告辯稱可能使用其配偶之安眠藥致檢驗尿液呈陽性反應
    云云，尚乏實據為憑，且被告之尿液既經以氣相層析質譜儀
    分析法精確嚴謹之檢驗方式確認，得以有效排除偽陽性反應
    ，並無誤判之虞，被告所辯顯屬臨訟卸責之辭，不足採之。
    另被告聲請本院勘驗扣案玻璃球是否是否有吸食之痕跡暨有
    否被告指紋等情，然揆諸上開說明，被告為警採尿前96 小
    時內某時點，確曾有施用第二級毒品甲基安非他命之犯行，
    已如上述，本案事證已臻明確，自無勘驗扣案玻璃球之必要
    。
  (三)是原審以檢察官聲請將被告送勒戒處所觀察、勒戒，並無不
    合，裁定抗告人施用第二級毒品，應送勒戒處所觀察、勒戒
    ，經核其認事用法均無不合。抗告意旨徒以前詞指摘原裁定
    不當，請求撤銷原裁定，為無理由，應予駁回。
四、據上論結，應依刑事訴訟法第412條，裁定如主文。
中    華    民    國    99    年    9     月    27    日
                  刑事第二十一庭審判長法  官  蔡聰明
                                      法  官  許永煌
                                      法  官  趙文
以上正本證明與原本無異。
不得再抗告。
                                      書記官  葉金發
中    華    民    國    99    年    9     月    28    日

司法院資訊處製作；財團法人民間司法改革基金會備份。
